臺灣基隆地方法院民事判決　九十一年度訴字第三八五號
　　原　　　告　甲○○
　　被　　　告　乙○○
右當事人間請求損害賠償事件，原告提起刑事附帶民事訴訟，經本院刑事庭移送前來
，本院判決如左：
    主　　　文
被告應給付原告新臺幣玖萬肆仟壹佰捌拾元，及自民國九十一年七月十三日起至清償
日止，按週年利率百分之五計算之利息。
原告其餘之訴駁回。
訴訟費用由被告負擔八分之一；餘由原告負擔。
本判決原告勝訴部分於原告以新臺幣參萬壹仟元為被告供擔保後，得為假執行。
原告其餘假執行之聲請駁回。
    事　　　實
甲、原告方面
一、聲明：被告應給付原告新臺幣（下同）七十二萬四千一百八十元，及自民國九十
    一年七月十三日起至清償日止，按週年利率百分之五計算之利息。並陳明願供擔
    保，請准宣告假執行。
二、陳述：
（一）被告因曾向朋友黃玉樹借錢未還，原告因而於九十年七月十九日清晨五時許，
      與朋友黃玉樹至被告家中催討，卻反遭被告手持二把菜刀砍殺，造成原告受有
      多處刀切傷（包含兩上腿後側、左手第四指及小指之肌腱、左手肘後側深及肌
      腱、右胸下肋間、右手肘）等傷害。
（二）原告因傷經送台北市慶生醫院及基隆市華碇中醫診所治療，共支出醫藥費四十
      八萬四千九百八十元、交通費二萬四千元，另蒙受一百八十天內無法工作之損
      害十一萬五千二百元，精神上之損害十萬元，總計七十二萬四千一百八十萬元
      ，均應由被告賠償。
三、證據：提出醫療收據三張、計程車費收據二十四張、勞工保險被保險人投保資料
    表一張為證。
乙、被告方面
一、聲明：駁回原告之訴。
二、陳述：被告當天是遭原告、黃玉樹等人圍毆，被告為了保護母親，才拿刀自衛，
    認為原告的請求不合理。
丙、本院依職權調閱本院九十一年度瑞簡字第二一號刑事卷參考。
    理　　　由
一、原告主張其於右開時、地遭被告砍傷，致受有多處刀切傷等事實，業據原告提出
    醫療收據影本為證，並經本院調閱本院九十一年度瑞簡字第二一號刑事卷查明屬
    實，復為被告所不爭執，自堪信為真實。至被告抗辯其係正當防衛，為刑事判決
    所不採，惟本案既經移送本院民事庭，即成為獨立民事訴訟，裁判不受刑事判決
    認定事實之拘束，不得逕行以刑事判決所認定事實為判斷，仍應本於調查之事證
    ，為合理之認定，最高法院四十八年度台上字第七一三號判例參照，合先敘明。
二、經查本事件係因原告與黃玉樹至被告住處討債，所引發之互毆事件，業據證人陳
    麗玲於偵查中證述綦詳在卷，足認兩造係出於鬥毆之意思互相攻擊，因被告基於
    傷害故意持菜刀砍傷原告，方致原告受有多處刀傷。被告抗辯其係正當防衛，卻
    無法舉證以實其說，實難採信。
三、按因故意或過失，不法侵害他人之權利者，負損害賠償責任；不法侵害他人之身
    體或健康者，對於被害人因此喪失或減少勞動能力，或增加生活上之需要時，應
    負損害賠償責任；又不法侵害他人之身體、健康、名譽、自由、信用、隱私、貞
    操，或不法侵害其他人格法益而情節重大者，被害人雖非財產上之損害，亦得請
    求賠償相當之金額，民法第一百八十四條第一項前段、第一百九十三條第一項、
    第一百九十五條第一項分別定有明文。本件被告受原告之傷害業如前述，則被告
    對於原告因而所受之損害，自應負賠償責任。
四、復按當事人主張有利於己之事實者，就其事實有舉證之責任，民事訴訟法第二百
    七十七條亦有明定，故原告仍應就其損害負舉證責任，惟本件原告請求被告賠償
    之費用，雖僅以欠缺具體內容之收據及勞工保險被保險人投保資料表為證據，尚
    不足以證明其確切損害額，惟按侵權行為之被害人，如實際受有損害，而其數額
    不能為確切之證明者，法院非不可依其調查所得，斟酌判斷，參照最高法院十八
    年度上字第二七四六號判例甚明。茲就原告請求數額，是否合法，分述如次：
（一）所受損害部分：
  １、醫療費用部分，原告主張受有四十八萬四千九百八十元之損害，其中四十八萬
      元部分，僅提出蓋有慶生醫院橡皮章之證明書一紙為證，其上又僅記載總額，
      而無醫療之項目明細，自難憑此僅有空泛記載之證明書，即認原告受有此四十
      八萬元之損害額，惟參酌原告受有多數刀切傷之情況，傷處包括兩上腿後側、
      左手第四指及小指之肌腱、左手肘後側深及肌腱、右胸下肋間及右手肘，原告
      主張高達四十八萬元之醫療費用，應有虛報，斟酌原告受傷情形，及原告提出
      之華碇中醫診所收據，認以五萬四千九百八十元計算其損害，方屬合理。
  ２、交通費用部分，原告住於基隆市，卻捨近求遠，至台北市慶生醫院就醫，衡情
      難認有此必要，原告主張此部分二萬四千元之費用，縱有收據為憑，惟未舉證
      說明非至慶生醫院就醫之必要性，自難准許。
  ３、工作能力損失部分，原告並未住院，惟其傷勢傷及小指及左手肘肌鍵，當認仍
      有短期間減損其活動力，惟原告主張一百八十天，應係過度估計，斟酌上情並
      參酌原告乃任汽車噴漆承包商情形，應以一月計算。又原告主張其月薪為一萬
      九千二百元，並以勞工保險被保險人投保資料表上基隆市冷凍空調業職業工會
      之投保薪資為據，雖與汽車噴漆承包商之職業不符，惟衡之一般投保薪資均有
      低報之事，因此原告主張之月薪應尚稱合理。則原告之工作能力損失應認有一
      萬九千二百元。
（二）精神慰藉金部分：
      原告受有多處刀切傷，且有傷及小指及左手肘肌鍵之情，在精神上確受有痛苦
      ，復斟酌兩造身分地位、本件傷害發生之原因、事後未就賠償事宜交涉等情形
      ，認以二萬元為相當。
（三）以上合計原告所得請求金額為九萬四千一百八十元。
五、從而，原告以被告應負侵權行為損害賠償責任，請求被告給付九萬四千一百八十
    元，及自起訴狀繕本送達之翌日即九十一年七月十三日起至清償日止，按週年利
    率百分之五計算之法定遲延利息，於法洵屬正當，應予准許，逾此部分為無理由
    ，應予駁回。
六、原告勝訴部分，原告陳明願供擔供以代釋明，聲請宣告假執行，核無不當，酌定
    相當擔保額而宣告之，其敗訴部分，因訴之駁回而失所依附，併予駁回。
七、據上論結，本件原告之訴為一部有理由，一部無理由，依民事訴訟法第七十九條
    但書、第三百九十條第二項，判決如主文。
中　　　華　　　民　　　國　　九十一　　年　　　十　　　月　　三十一　日
                                臺灣基隆地方法院民事庭
~B法　　　官　蔡聰明
右為正本係照原本作成
如對本判決上訴，須於判決送達後廿日內向本院提出上訴狀
中　　　華　　　民　　　國　　九十一　　年　　　十　　　月　　三十一　日
~B法院書記官　韓經綸
